# 同一控制处置子公司问题

提问人：qqq2006 时间：2015-05-11 11:44:30
我理解应该将取得价款和长投账面价值及未分配利润之和的差额确认投资收益

回答人：chenyiwei
要区分不同层次的报表。个别报表层面的投资收益＝处置价款－长期股权投资账面价值（假设处置价款公允，下同）；合并报表层面的投资收益＝处置价款－被处置子公司对应的合并报表层面帐面净资产份额+/-其他综合收益。

提问人：qqq2006 时间：2015-05-11 13:06:22
这样做的话是否造成A公司虚增处置B公司当年度净利润？

回答人：chenyiwei
这是权益结合法下的老问题了。其实权益结合法下的利润操纵空间远比购买法下大得多。

提问人：qqq2006 时间：2015-08-31 09:42:00
A公司将本公司持有的100%子公司C于 2015 年 8 月按市场价格转让给同一集团内部的B公司，请问A公司期末合并报表是否应包括C公司1——8月的利润表和现金流量表？

回答人：chenyiwei
应包含。依据是《企业会计准则第 33 号——合并财务报表（ 2014 年修订）》第 33 、 39 、 44 条。处置子公司的处理不区分是否为同一控制下，而是适用统一的原则。

提问人：qqq2006 时间：2015-09-01 10:55:35
好的，谢谢陈老师，那么如果是同一集团内部的无偿划转减少如何处理？是否应该减少所有者权益？

回答人：chenyiwei
划出方合并报表层面，按照划出净资产的账面价值，依次冲减资本公积、盈余公积、未分配利润。

提问人：风清扬 888 时间：2016-09-11 15:53:24
陈老师，你好，如果我公司是无偿受让集团转让的子公司A，当时按照该子公司A账面价值确认了长投 100 万，并贷记资本公积 100万，现我公司要处置该子公司A，处置价款 150 万，那么我该确认多少投资收益，原记入资本公积的 100 万需要转入投资收益吗？谢谢。

回答人：chenyiwei
投资收益（个别报表层面）为 50 万。不论个别报表还是合并报表层面，在当初同一控制下合并中确认的资本公积在处置股权时都不能重分类到投资收益。

提问人：qiuye19891019 时间：2016-11-29 20:58:23
陈老师，划出方合并报表层面，按照划出净资产的账面价值，依次冲减资本公积、盈余公积、未分配利润。是否有相关准则？谢谢

回答人：chenyiwei
无偿划转是权益性交易，这是权益性交易中被投资方会计处理原则的一般惯例。

提问人：轩尘空 123 时间：2018-04-01 22:31:26
请问陈版主，这案例中A和B的母公司合并报表应该如何处理？ A是属于同一控制下处置子公司，不区分是否同一控制适用统一准则的话，那么A的合并报表是包含C公司1-8月的利润表数据的。B属于同一控制下取得子公司，那么B就要视同最开始就并入了C，B的合并报表包含了C公司1-12月数据，还要追溯调整上年数。那这样从A和B母公司角度来看，不是就重复了吗？当年数据重复了C公司1-8月利润，上年数据不应该再按照B追溯调整了吧，因为我A和B母公司上年数本来就包含了A¥C¥B。

回答人：chenyiwei
B的合并报表仍需包含C的以前年度数据和本年度1~8月数据。到A的合并报表层面再调整消除该重复。